【裁判字號】    98,上,170
【裁判日期】    991123
【裁判案由】    損害賠償
【裁判全文】
臺灣高等法院臺中分院民事判決           98年度上字第170號
上訴人即附
帶被上訴人  傅建智
參  加  人  明台產物保險股份有限公司
法定代理人  綿村惇
上二人共同
訴訟代理人  陳立信
            簡毓森
被上訴人即
附帶上訴人  陳洋宇
            陳韋呈
共      同
法定代理人  陳科全
            鄭婷婷
共      同
訴訟代理人  曹宗彝律師
複 代理 人  鄭晃奇律師
上列當事人間請求損害賠償事件，上訴人不服台灣南投地方法院
97年度訴字第48號民國97年10月7日第一審判決，提起上訴，本
院於99年11月9日言詞辯論終結，判決如下：
    主  文
原判決關於駁回被上訴人陳洋宇、陳韋呈下開第二項之訴暨訴訟
費用之裁判均廢棄。
上廢棄部分，上訴人傅建智應再給付被上訴人陳洋宇新台幣壹萬
貳仟元，被上訴人陳韋呈新台幣參拾貳萬貳仟元，及均自民國九
十六年十月二十六日起至清償日止，按年息百分之五計算之利息
。
上訴人傳建智之上訴及被上訴人陳洋宇、陳韋呈其餘附帶上訴均
駁回。
本件第一、二審訴訟費用除減縮部分外，由上訴人傅建智負擔百
分之五十三，餘由被上訴人陳洋宇、陳韋呈各負擔百分之二及百
分之四十五。
    事實及理由
一被上訴人即附帶上訴人陳洋宇、陳韋呈（下稱陳洋宇等二人）
  主張：
  (一)傅建智於民國96年2月18日晚上8時56分許，駕駛車牌號碼Ｑ
    Ｎ─４５２６號自用小客車，沿南投縣南投市○○路○段由
    南往北方向行駛，途經該道路2段627巷口前中央係劃設分向
    限制線（即雙黃線）之路段，欲橫越道路向左轉迴車至對向
    往南方向之車道，本應注意劃有分向限制線之路段，不得迴
    車，竟疏未注意及此，即貿然進行迴轉，適有同向右側車道
    陳洋宇騎乘車牌號碼ＴＤＲ─７１６號輕型機車搭載陳韋呈
    駛來，傅建智見狀閃煞不及，其自小客車衝撞上開機車右後
    方側車身，致陳洋宇等二人人車倒地，陳洋宇受手腳擦傷及
    胸部挫傷；陳韋呈受有右股骨髁上骨折及右踝脛骨、腓骨粉
    碎性骨折之傷害。
  (二)陳洋宇等二人身體受傷，係因傅建智過失傷害所造成，傅建
    智自應賠償陳洋宇等二人所受之損害。本件陳洋宇等二人所
    受損害分別為：
    1.陳韋呈部分：
      (1)醫療費用部分：
        已發生之醫療費用：陳韋呈因本件車禍事故受傷，前
          往各醫療院所進行診治，已發生之醫療相關費用計新
          台幣（下同）4萬2998元，有費用收據影本為證。
        未來將發生之醫療費用：陳韋呈因系爭車禍事故，肇
          致右膝關節軟骨毀損、無法再生，恐將不定期發生膝
          蓋關節發炎，而依診斷證明書之記載，診斷醫師估計
          將來需約進行人工關節置換手術三次，而每次施行手
          術之費用，依健保局所訂醫療費用支付標準，至少需
          花費13萬4149元，則三次人工關節置換手術共需花費
          40萬2447元。
        總計陳韋呈需支出之醫療費用共計44萬5445元。
      (2)增加生活支出費用：陳韋呈受傷接受手術治療後，計已
        支付看護費3萬6000元、交通費用1萬2200元及購置輔助
        膝蓋支架費6000元，則已增加之生活支出計5萬4200元
        。
      (3)無法工作損失：陳韋呈於每次人工關節置換手術後尚需
        休養約三個月，從而，陳韋呈因系爭車禍致無法工作損
        失，尚應包含將來人工關節置換手術後三個月無法工作
        之損失，而此部分之無法工作損失計為27萬元。
      (4)減少勞動能力損失：陳韋呈因系爭車禍而致身體受傷之
        程度，依鑑定人評估其工作能力損失比例為12％，而陳
        韋呈已取得丙級技術士證照，將來可擔任電腦維修工程
        師，工資推算為每月3萬元，又案發時陳韋呈為17歲又2
        個月，自滿20歲成年時起至應退休年齡65歲之日止，尚
        有45年之工作期間，依霍夫曼計算法扣除中間利息後，
        陳韋呈所受之減損勞動能力損失為100萬3566元。
      (5)精神慰撫金：陳韋呈因傅建智之故意、過失而遭受重大
        傷害，致此往後數十年期間，需長期遭受病痛折磨，且
        縱求醫治療亦已無法回復到舊時狀況，身心俱受重創實
        非筆墨得以形容，爰向傅建智請求賠償100萬元，以資
        慰藉。
      (6)綜上，陳韋呈因系爭車禍事故而受傷，其受有277萬32l
        l元（445445＋54200＋0000000＋270000＋1000000＝00
        00000）之損害，依過失相抵原則，減輕傅建智之過失
        責任為10％，再扣減陳韋呈已領取之強制責任保險金計
        2l萬2970元，從而，本件傅建智應賠償陳韋呈228萬291
        9元（00000000.00000000＝0000000.9)，扣除原審
        判准之90萬5718元，則傅健智應再給付陳韋呈137萬720
        1元。
    2.陳洋宇部分：陳洋宇因本件車禍受有手腳擦傷及胸部挫傷
      之傷害，身心所受傷害甚鉅，爰請求精神慰撫金8萬元，
      再依過失相抵原則，陳洋宇應負擔10％之責任，並扣除原
      審判准之1萬5000元，從而，傅建智應再給付陳洋宇5萬70
      00元。
  (三)聲明：1.原判決不利於陳洋宇等二人之部分均廢棄。2.上開
    廢棄部分，傅建智應再給付陳韋呈137萬7201元、應再給付
    陳洋宇5萬7000元（上訴時原請求應給付陳韋呈408萬0260
    元、陳洋宇6萬5000元，於本院訴訟進行中減縮如上開金額
    （見本院卷第144頁）），及均自起訴狀繕本送達翌日（即
    96年10月26日）起至清償日止，按年息百分之5計算之利息
    。3.願供擔保請准宣告假執行。並為答辯聲明：求為駁回對
    造之上訴。
二上訴人即附帶被上訴人傅建智及參加人則辯以：
  (一)關於本件陳洋宇等二人因傅建智之過失發生車禍而受傷之事
    實，均不為否認。
  (二)對於陳韋呈減損勞動能力請求損害賠償部分，以陳韋呈就讀
    台北縣私立豫章高級工商學校資訊科，他日就業必屬資訊工
    程師，並非體力勞動者，縱有一大關節遺存運動障礙，惟仍
    不影響其從事該工作之能力，且對報酬之取得亦無影響，是
    本件陳韋呈請求減損勞動能力之損害賠償部分，於法未合。
    又陳韋呈減少勞動能力比例應以實際鑑定結果認定之。再者
    ，陳韋呈如經鑑定有終身減少勞動能力情事，因其現為無業
    ，亦僅能於其服役後依最低基本工資每月1萬7280元認定其
    薪資。
  (三)此外，陳韋呈請求精神慰撫金100萬元及陳洋宇請求精神慰
    撫金8萬元部分，均屬過高，請分別予酌減至30萬元及1萬元
    以下。
  (四)就本件車禍之發生，故因傅建智在劃有分向限制線之路段，
    過失進行迴轉而肇事，惟陳洋宇騎乘機車對本件車禍之發生
    亦應負40％之責任而與有過失，爰依民法第217條規定，就
    陳洋宇等二人請求部分，予以酌減。
  (五)聲明：1.原判決不利於傅建智之部分廢棄。2.上開廢棄部分
    ，陳洋宇等二人之訴及假執行均駁回。3.駁回陳洋宇等二人
    之附帶上訴。
三兩造不爭執之事項：
  (一)傅建智於96年2月18日下午8時56分許，駕駛車牌號碼ＱＮ─
    ４５２６號自用小客車，在南投縣南投市○○路○段627巷口
    前中央係劃設分向限制線路段，因橫越道路向左轉迴車，過
    失撞上陳洋宇所騎乘搭載陳韋呈之車號ＴＤＲ─７１６號輕
    型機車，致陳洋宇等二人人車倒地，陳洋宇受手腳擦傷及胸
    部挫傷；陳韋呈受有右股骨髁上骨折及右踝脛骨、腓骨粉碎
    性骨折之傷害等事實。及傅建智因本件犯過失傷害罪，經台
    灣台中地方法院（下稱台中地院）96年度交易字第75號刑事
    判決有罪確定。
  (二)陳韋呈因本件車禍受傷而支出醫療費用部分共計2萬7787元
    、看護費用共計3萬6000元、交通費用共計1萬3200元、購置
    輔助膝蓋支架支出6000元。
  (三)參加人已依強制汽車責任保險給付陳韋呈看護費1萬3000元
    及殘廢給付19萬9970元。
四兩造爭執之事項：
  (一)陳韋呈請求減損勞動能力之損害賠償部分，其因膝關節受傷
    而遺存運動障害，是否影響其日後所從事之職業工作，而有
    減損其工作能力之情事？其所請求之日數及基準是否合理？
  (二)陳韋呈請求精神慰撫金100萬元及陳洋宇請求精神慰撫金8萬
    元部分，是否均屬過高？
  (三)陳洋宇就本件車禍之發生，是否與有過失？如有過失，其比
    例為若干？
五按因故意或過失不法侵害他人權利者負損害賠償責任；不法侵
  害他人之身體或健康者，對於被害人因此喪失或減少勞動能力
  或增加生活上之需要時，應負損害賠償責任；又不法侵害他人
  之身體、健康、名譽、自由、信用、隱私、貞操，或不法侵害
  其他人格法益而情節重大者，被害人雖非財產上之損害，亦得
  請求賠償相當金額，民法第184條第1項、第193條第1項、第19
  5條第1項分別定有明文。本件傅建智因駕駛自小客車過失與陳
  洋宇所騎乘之機車相撞，對陳洋宇等二人身體造成傷害，經台
  中地院96年度交易字第75號刑事判決傅建智有罪確定之事實，
  為兩造所不爭執，並有上開刑事判決在卷可參，足認為真實，
  傅建智自應對陳洋宇等二人負損害賠償責任。
六陳洋宇等二人請求傅建智賠償費用，是否有理由，分述如下：
  (一)陳韋呈請求損害賠償部分：
    1.醫療費用部分：
      (1)已發生之醫療費用：陳韋呈於原審主張其受傷後於96年
        6月20日至97年9月17日至恩主公醫院治療，支出醫療費
        用9112元、人工皮膚5540元；96年8月10日至97年1月16
        日至大學中醫診所治療支出4300元；97年6月7日至97年
        9月6日至行政院衛生署署立南投醫院（以下簡稱南投醫
        院）治療支出8835元，共計2萬7787元等事實，為傅建
        智所不爭執，並有陳韋呈所提出之門診費用證明17紙、
        發票三醫療費用收據6紙為證，足認為真實。又陳韋呈
        於本院另請求97年3月22日至大學中醫診所支出100元、
        98年12月16日至97年9月19日至金宏中醫診所支出8840
        元、98年9月9日至99年1月13日至國立台灣大學附設醫
        院（下稱台大醫院）支出1萬1891元、98年5月9日至南
        投醫院支出230元，共計2萬1061元部分，亦有費用收據
        影本為據，此部分之請求應得認為係真實，依陳韋呈所
        受傷害及其所提診斷收據載明治療別，屬治療上之必要
        費用，應予准許。上開醫療費用合計共4萬8848元（277
        87＋21061＝48848），陳韋呈主張因本件車禍事故受傷
        ，前往各醫療院所進行診治，已發生之醫療相關費用4
        萬2998元，尚在上開醫療費用金額範圍內，應予准許。
      (2)未來將發生之醫療費用：
        陳韋呈主張因系爭車禍事故，肇致右膝關節軟骨毀損、
        無法再生，恐將不定期發生膝蓋關節發炎，而依診斷證
        明書之記載，診斷醫師估計將來需約進行人工關節置換
        手術三次，共需花費40萬2447元云云。然依台大醫院98
        年11月11日校附醫秘字第0980007324號函附之臺大醫院
        工作能力減損評估報告單表示「依個案目前評估結果顯
        示其右側下肢傷害，確實已導致其右膝關節遺存顯著運
        動傷害（右膝曲屈角度為75度，正常為＞110度）。然
        據本院復健科回覆，此障害可經由復健改善，因此暫無
        法判定為『永久性障礙』」等語（見本院卷第102、134
        、133頁）。又該報告單雖記載「外傷性關節炎，活動
        度-10至70度，關節磨損無法復原，隨年紀增長將更磨
        損，未來需人工關節置換」等語（見本院卷第102頁）
        ，然此係根據南投醫院診斷書所為之記載，並非台大醫
        院之意見，是以陳韋呈是否確有必要進行人工關節置換
        手術三次，尚有疑義，此部分之請求不應准許。
    2.增加生活支出費用：陳韋呈受傷接受手術治療後，計已支
      付看護費3萬6000元、交通費用1萬2200元及購置輔助膝蓋
      支架費6000元，則已增加之生活支出計5萬4200元，此部
      分之支出為傅建智所不爭執，且本院認其確屬增加生活上
      之必要支出費用，應予准許。
    3.無法工作損失：陳韋呈主張其因系爭車禍致無法工作損失
      ，尚應包含將來人工關節置換手術後三個月無法工作之損
      失云云。然本院認陳韋呈將來是否有進行人工關節置換手
      術之必要，仍有疑義，而不為准許此部分之手術費用請求
      ，是以陳韋呈請求因進行三次人工關節置換手術後三個月
      無法工作之損失部分，亦不應准許。
    4.減損勞動能力部分：
      (1)所謂喪失或減少勞動能力，謂職業上工作能力全部或一
        部滅失之意。而喪失或減少勞動能力損害賠償之本質，
        學說上向有所得喪失說與勞動能力喪失說之爭，所得喪
        失說認為損害賠償制度之目的，在於填補被害人實際所
        生損害，故被害人縱然喪失或減少勞動能力，但如未發
        生實際損害，或受傷前與受傷後之收入並無差異，自不
        得請求加害人賠償；反之，勞動能力喪失說認為被害人
        因身體或健康受侵害，以致喪失或減少勞動能力本身即
        為損害，並不限於實際所得之損失，勞動能力雖無如一
        般財物之交換價格，但透過僱傭或勞動契約方式，事實
        上有勞動力之買賣，工資乃其對價，故勞動能力實為一
        種人力資本，依個人能力，而有一定程度之收益行情，
        故喪失或減少勞動能力本身即為損害，至於個人實際所
        得額，不過評價勞動能力損害程度之資料而已。我國實
        務上，參以最高法院61年台上字第1987號判例：「身體
        或健康受侵害，而減少勞動能力者，其減少及殘存勞動
        能力之價值，不能以現有之收入為準，蓋現有收入每因
        特殊因素之存在而與實際所餘勞動能力不能相符，現有
        收入高者，一旦喪失其職位，未必能自他處獲得同一待
        遇，故所謂減少及殘存勞動能力之價值，應以其能力在
        通常情形下可能取得之收入為標準。」、63年台上1394
        號判例：「被害人因身體健康被侵害而喪失勞動能力所
        受之損害，其金額應就被害人受侵害前之身體健康狀態
        、教育程度、專門技能、社會經驗等方面酌定之，不能
        以一時一地之工作收入為準。」之看法，顯均採勞動能
        力喪失說。惟上開二說，僅為法律觀點之不同。在實際
        計算損害賠償額時，採勞動能力喪失說，亦常以被害人
        受傷前實際所得為計算損害額之評價資料，而採所得喪
        失說者，對於被害人為幼兒無現實所得者，亦承認被害
        人於成年後，仍有所得喪失之損害。又當事人主張有利
        於己之事實者，就其事實有舉證之責任，民事訴訟法第
        277條第1項前段定有明文，主張法律關係存在之當事人
        ，應就該法律關係發生所須具備之特別要件，負舉證之
        責任，至於他造主張有利於己之事實（變更或消滅之特
        別要件），則應由他造舉證證明。
      (2)本件陳韋呈主張其為台北縣私立豫章高級工商學校資訊
        科二年級學生，於在學期間已取得中華民國丙級技術士
        證照（電腦硬體裝修合格證照），其將來可擔任電腦維
        修之工程師乙節，可以推斷其將來可擔任電腦維修工程
        師乙節，為傅建智所不爭執，應可採信。又陳韋呈主張
        依據行政院勞工委員會統計資料記載，其將來擔任電腦
        維修工程師之工資推算為每月3萬元等語。經查，依陳
        韋呈所提出行政院勞工委員會統計資料記載，資訊工程
        師月平均收入約3萬9000元，而初任無工作經驗工程師
        月平均收入約為2萬5000元至3萬元左右等情觀之，陳韋
        呈此部分之主張，應屬合理。傅建智雖辯稱陳韋呈僅為
        1名17歲學生，卻以其科系、考取證照認定其行業，進
        而依該行業平均薪資，認定其工作損失，顯有違誤。又
        陳韋呈苟經鑑定有終身減少勞動能力情事，因其現為無
        業，亦僅能於其服役後依最低基本工資每月1萬7280元
        認定其薪資云云。惟查，依上開最高法院判例意旨，考
        量被害人因喪失勞動能力而受損害之金額，應就被害人
        受侵害前之身體健康狀態、教育程度、專門技能、社會
        經驗等方面酌定之，陳韋呈既已取得電腦硬體裝修合格
        證照，並且目前正在就讀與該證照相關之專門科系學校
        ，應可合理認為陳韋呈將來係以電腦維修工程師作為其
        往後之職業，故以電腦維修工程師之工資作為計算基準
        ，並無不妥，傅建智之抗辯為無理由，委無可採。
      (3)再依台大醫院工作能力減損評估報告單之記載「依個案
        目前評估結果顯示其右側下肢傷害，確實已導致其右膝
        關節遺存顯著運動傷害（右膝曲屈角度為75度，正常為
        ＞110度）。然據本院復健科回覆，此障害可經由復健
        改善，因此暫無法判定為『永久性障礙』。依『勞保失
        能給付標準』，其右膝障害屬『12-35：一下大肢三大
        關節中，有一大關節遺存運動失能者』，失能等級為第
        十三等。依美國醫學會永久失能評估準則，計算到得個
        案目前工作能力損失比例為12％」乙節，陳韋呈對於鑑
        定結果為工作損失比例為12％之部分並無爭執，且傅建
        智亦於民事上訴理由暨附帶上訴答辯狀中表示陳韋呈之
        減少勞動能力比例應以實際鑑定結果認定之（見本院卷
        第135頁），是以陳韋呈因本件車禍導致勞動能力減損
        比例為12％乙節，應為可採。此外，傅建智雖辯稱資訊
        工程師，並非體力勞動者，縱有一大關節遺存運動障礙
        ，惟仍不影響其從事該工作之能力，且對報酬之取得亦
        無影響云云。然查，本院認陳韋呈日後從事電腦維修工
        程師之工作時，仍將因其下肢關節障害而使其求職、行
        走、搬運重物等受影響，是以本院認其勞動減損比例為
        12％並無不妥，傅建智之抗辯並無理由。
      (4)至於陳韋呈所得請求減損工作能力損失之金額計算如下
        ：
        陳韋呈因系爭車禍而致身體受傷之程度，依鑑定人評估
        之陳韋呈工作能力損失比例為12％，陳韋呈已取得丙級
        技術士證照，將來可擔任電腦維修工程師，工資推算為
        每月3萬元，又案發時陳韋呈為17歲又2個月，自滿20歲
        成年時起至應退休年齡65歲之日止，尚有45年之工作期
        間，依霍夫曼計算法扣除中間利息（45年之霍夫曼係數
        為23.2307），陳韋呈所受之減損勞動能力損失為100萬
        3566元（300001238.45％23.2307＝0000000，小
        數點以下四捨五入）。
      (5)綜上所述，陳韋呈就減損勞動能力之請求，以100萬356
        6元為適當，應予准許，逾此部分之請求，即屬無據，
        應予駁回。
    5.精神慰撫金部分：陳韋呈主張其因本件車禍受有右股骨踝
      上骨折及右髁脛骨、腓骨粉碎性骨折、粉碎性關節骨折等
      傷害，須經二次開刀治療，身心所受傷害甚鉅，爰請求精
      神慰撫金100萬元。按精神慰撫金之多寡，應斟酌雙方之
      身分、地位、資力與加害之程度及其他各種情形核定相當
      之數額。而所謂相當金額，應以實際加害之情形、被害人
      所受精神上痛苦之程度、賠償權利人之身分地位、經濟能
      力，並斟酌賠償義務人之經濟狀況、可歸責之程度等定之
      。本件傅建智駕車過失衝撞陳洋宇等二人之不法侵權行為
      ，侵害陳韋呈身體，已如上述，且具有相當因果關係，陳
      韋呈依上開規定訴請傅建智賠償精神慰撫金，自屬有據。
      查本件陳韋呈身體因本件車禍受有右股骨髁上骨折及右踝
      脛骨、腓骨粉碎性骨折、粉碎性關節骨折等傷害，須經二
      次開刀治療始得以痊癒，因此陳韋呈受有身體及精神上之
      痛苦，甚為顯然。又陳韋呈事故發生前，於台北縣私立豫
      章高級工商學校就讀資訊科二年級，名下尚無財產，而傅
      建智則因經濟情況不佳，經原審調解均未能達成協議。本
      院審酌兩造之身分、年齡、地位、技能、經濟能力、及陳
      韋呈身體受傷之程度、傅建智本件過失傷害之侵權行為之
      肇事責任等情節，認陳韋呈請求之精神慰撫金在50萬元內
      為適當，應予准許，逾此部分之請求，即屬無據，應予駁
      回。
    6.又損害之發生或擴大，被害人與有過失者，法院得減輕賠
      償金額，或免除之；又前二項之規定，於被害人之代理人
      或使用人與有過失者，準用之，民法第217條第1項、第三
      項定有明文。本件陳韋呈搭乘原陳洋宇駕駛之機車，因而
      機車駕駛人陳洋宇為陳韋呈之使用人，且傅建智所應負之
      過失責任為90％，陳洋宇所應負之過失責任為10％，詳如
      後述，是陳韋呈請求之損害賠償，因陳洋宇與有過失，依
      過失相抵之原則，應減輕傅建智之賠償金額至10％，依此
      計算之結果，傅建智應賠償陳韋呈合計為144萬0688元【
      （42998＋36000＋12200＋6000＋0000000＋500000）0.
      9＝0000000，元以下四捨五入】。
  (二)陳洋宇請求損害賠償（精神慰撫金部分）：
    1.陳洋宇因本件車禍受有手腳擦傷及胸部挫傷之傷害，身心
      所受傷害甚鉅，爰請求精神慰撫金8萬元。查本件傅建智
      駕車過失衝撞陳洋宇之不法侵權行為，侵害陳洋宇身體，
      已如上述，且具有相當因果關係，陳洋宇依上開規定訴請
      傅建智賠償精神慰撫金，自屬有據。查本件陳洋宇身體因
      本件車禍受有手腳擦傷及胸部挫傷之傷害，其受有身體及
      精神上之痛苦，亦屬當然。本院審酌兩造之身分、年齡、
      地位、技能、經濟能力、傅建智本件過失傷害之侵權行為
      之肇事責任等情節，認陳洋宇請求之精神慰撫金在3萬元
      內為適當，應予准許，逾此部分之請求，即屬無據，應予
      駁回。
    2.又查按損害之發生或擴大，被害人與有過失者，法院得減
      輕賠償金額，或免除之，民法第217條第1項定有明文。上
      開過失相抵之規定，其目的既在於謀求加害人與被害人間
      之公平，且未將非財產上之損害除外即並不以財產上之損
      害為限，則於其適用上，自宜賦予法官較大之權限，認法
      院得不待當事人之主張而依職權適用之，且於非財產上之
      損害部分亦應一體適用。本件車禍之發生，固因傅建智過
      失在中央係劃設分向限制線（即雙黃線）之路段，違規左
      轉迴車至對向往南方向之車道，為肇事之主因，固難辭其
      過失責任，然陳洋宇疏未注意車前狀況，亦違反道路交通
      安全規則第94條第3項之規定，經本院調閱刑案偵、審卷
      查明屬實，並為前開刑事判決所載明。陳洋宇之行為亦違
      反道路交通安全規則上開之規定，其就損害之發生或擴張
      顯亦有過失。茲本院斟酌陳洋宇與傅建智雙方之過失情節
      、程度等一切情狀，認傅建智就本件損害之發生，應負擔
      之責任以90％為適當，陳洋宇則應承擔10％之責任。是以
      ，陳洋宇得請求之精神慰撫金應為2萬7000元（300000.
      9＝27000）。
七綜合上述，本件原審判決傅建智應給付陳洋宇1萬5000元、陳
  韋呈90萬5718元，及均自96年10月26日日起至清償日止，按年
  息百分之五計算之利息。陳洋宇等二人於本院另主張，傅建智
  應再給付陳韋呈137萬7201元、應再給付陳洋宇5萬7000元，及
  均自起訴狀繕本送達翌日（即96年10月26日）起至清償日止，
  按年息百分之5計算之利息。又依本院上開論述，陳韋呈得請
  求傅建智賠償之金額為：醫療費用部分4萬2998元、看護費用
  部分3萬6000元、支出交通費用部分1萬2200元、購置輔助膝蓋
  支架部分6000元、減損勞動能力部分100萬3566元、精神慰撫
  金部分50萬元，合計160萬0764元（42998＋36000＋12200＋60
  00＋0000000＋500000＝0000000）。再依民法第217條第1項、
  第3項過失相抵原則，應減輕傅建智之賠償金額10％，依此計
  算之結果，傅建智應賠償陳韋呈合計為144萬0688元（0000000
  0.9＝0000000，元以下四捨五入）。又本件陳韋呈受傷後，
  參加人已依強制汽車責任保險給付陳韋呈看護費1萬3000元及
  傷殘給付19萬9970元之事實，為兩造所不爭執，並有陳韋呈所
  提出之合作金庫銀行、彰化商業銀行存摺影本記載可稽，足認
  為真實。陳韋呈上所請求之開賠償金額，扣除其已領取之強制
  責任保險金計21萬2970元後，為122萬7718元（000000000000
  00＝0000000）。又原審已判決傅建智應給付陳韋呈90萬5718
  元部分，亦應予以扣除，扣除後為32萬2000元（00000000000
  000＝322000）。從而，陳韋呈於本院依侵權行為之法律關係
  ，請求傅建智應再給付32萬2000元及自起訴狀繕本送達之翌日
  （即96年10月26日起）至清償日止，按年息百分之五計算之利
  息，為有理由，應予准許，逾此金額部分之請求，為無理由，
  應予駁回。陳洋宇依侵權行為之法律關係，請求傅建智給付2
  萬7000元應扣除原審已准許之1萬5000元，餘款1萬2000元及自
  起訴狀繕本送達之翌日（即96年10月26日）起至清償日止，按
  年息百分之5計算之利息，為有理由，應予准許，逾此金額部
  分之請求，為無理由，應予駁回。陳洋宇等二人之附帶上訴意
  旨指摘原判決不當，求予廢棄改判，陳洋宇、陳韋呈部分在上
  開准許範圍內均為有理由，應予准許而廢棄判改如主文第二項
  所示，逾上開金額部分均為無理由，應予駁回。又傅建智之上
  訴意旨指摘原判決不當，求予廢棄改判，核無理由，應予駁回
  。因本件訴訟標的金額未逾150萬元，經本院判決而確定，毋
  庸依被上訴人之聲請而為假執行之宣告，併予敘明。
八據上論結，本件陳洋宇、陳韋呈之附帶上訴為一部有理由、一
  部無理由，傅建智之上訴為無理由，依民事訴訟法第449條第1
  項、第450條、第79條，判決如主文。
中    華    民    國    99    年    11    月    23    日
                民事第五庭    審判長法  官  李寶堂
                                    法  官  鄭金龍
                                    法  官  黃永祥
以上正本係照原本作成。
不得上訴。
                                    書記官  陳如慧
中    華    民    國    99    年    11    月    24    日
                                                      Ｓ

司法院資訊處製作；財團法人民間司法改革基金會備份。
